臺灣高等法院刑事判決
111年度侵上訴字第145號
上  訴  人  臺灣桃園地方檢察署檢察官
被      告  王曾澧


上列上訴人因妨害性自主案件，不服臺灣桃園地方法院110年度
侵訴字第101號，中華民國111年2月22日第一審判決（起訴案號
：臺灣桃園地方檢察署109年度調偵字第521號），提起上訴，本
院判決如下：
    主  文
上訴駁回。
    理  由
一、審理範圍：
    被告王曾澧（下稱被告）並未提起上訴；檢察官僅就被告被
    訴強制猥褻無罪部分提起上訴，是本院審理範圍僅限於原判
    決被告無罪部分，合先陳明。
二、公訴意旨略以：被告於民國108年7月30日晚間某時，在詹鈺
    昀、告訴人A女位於桃園市○○區○○路0段(地址詳卷)套房之居
    處內，基於強制猥褻之犯意，不顧告訴人之反抗，伸手碰觸
    告訴人之胸部，因認被告涉犯兒童及少年福利與權益保障法
    第112條第1項前段、刑法第224條之成年人故意對少年犯強
    制猥褻罪嫌（民法第12條已修正為滿18歲為成年之規定，然
    新規定係於112年1月1日始正式施行，故現行仍以滿20歲為
    成年；而被告於公訴意旨行為時年僅18歲，尚未滿20歲，非
    成年人，縱若成罪，並無適用兒童及少年福利與權益保障法
    第112條第1項前段成年人故意對兒童及少年犯罪者，加重其
    刑至二分之一規定之餘地，公訴意旨此部分所認，容有誤會
    ，先予敘明）。
三、按犯罪事實應依證據認定之，無證據不得認定犯罪事實；不
    能證明被告犯罪者，應諭知無罪之判決，刑事訴訟法第154
    條第2項、第301條第1項分別定有明文。又檢察官對於起訴
    之犯罪事實，應負提出證據及說服之實質舉證責任。倘其所
    提出之證據，不足為被告有罪之積極證明，或其指出之證明
    方法，無從說服法院以形成被告有罪之心證，基於無罪推定
    之原則，自應為被告無罪判決之諭知（最高法院92年度臺上
    字第128號判決意旨足資參照）。又被害人之為證人，與通
    常一般第三人之為證人不同。被害人就被害經過所為之陳述
    ，其目的在於使被告受刑事訴追處罰，與被告處於絕對相反
    之立場，其陳述或不免渲染、誇大。是被害人縱立於證人地
    位具結而為指證、陳述，其供述證據之證明力仍較與被告無
    利害關係之一般證人之陳述為薄弱。從而，被害人就被害經
    過之陳述，除須無瑕疵可指，且須就其他方面調查又與事實
    相符，亦即仍應調查其他補強證據以擔保其指證、陳述確有
    相當之真實性，而為通常一般人均不致有所懷疑者，始得採
    為論罪科刑之依據，非謂被害人已踐行人證之調查程序，即
    得棄置其他補強證據不論，逕以其指證、陳述作為有罪判決
    之唯一證據（最高法院95年度台上字第6017號判決意旨參照
    ）。再所謂補強證據，則指除該陳述本身之外，其他足以證
    明犯罪事實確具有相當程度真實性之證據而言，且該必要之
    補強證據，須與構成犯罪事實具有關聯性，非僅增強被害人
    指訴內容之憑信性（最高法院102年度台上字第4323號判決
    意旨參照）；次者，性侵害犯罪態樣複雜多端，且大多數係
    在無第三人在場之隱密處所發生，若被告否認犯罪，被害人
    之指證，往往成為最重要之直接證據。事實審法院為發現真
    實，以維護被告之正當利益，對於被害人指證是否可信，自
    應詳加調查，必其指證確與事實相符，而無重大瑕疵者，始
    得採為論罪之依據（最高法院100年度台上字第1819號判決
    意旨參照）。是以，被害人之證述若有瑕疵，復無適合之補
    強證據足以擔保其指證、陳述之真實性，而無法究明，則被
    害人單方面之指述即難採為認定犯罪事實之依據。
四、公訴意旨認被告涉有上開罪嫌，無非係以被告於警詢及偵查
    時之供述、證人即告訴人A女（下稱告訴人）、其室友詹鈺
    昀於警詢及偵查時之證述、被告與證人詹鈺昀之臉書即時通
    對話紀錄翻拍照片等證據為其主要論據。訊據被告雖坦承有
    於上開時、地至告訴人居處之事實，然堅詞否認有何強制猥
    褻之犯行，辯稱：是告訴人叫伊去她住處的，伊沒有睡在告
    訴人床上，也沒有摸告訴人；告訴人說伊對她性騷擾，要伊
    賠償她，但伊沒有做，所以拒絕，她便對伊提出告訴等語。
    經查：
  ㈠告訴人及證人詹鈺昀歷次證述：
　⒈告訴人部分
　⑴於警詢時證稱：伊在人力派遣工作認識被告，他於108年7月3
    0日晚上10時許，在伊家附近，說要找伊室友詹鈺昀，伊就
    帶他進入家中，當天他在房間內就一直要抱伊，伊一直閃，
    伊和室友一直趕他走，後來他有離開，於108年8月1日他又
    來伊家，要伊幫他朋友介紹工作，伊想他和伊室友是朋友，
    讓他待一下，伊睡著後他就開始一直抱伊，一直擠在伊旁邊
    ，硬要睡伊等那；他沒有經過伊同意就用手抱伊，摸伊胸部
    ，一直要親伊，還想摸伊下體，持續約5分鐘等語（見偵字
    第30558號卷第19頁）。
　⑵於偵查證稱：108年7月30日晚間某時伊先找被告來房間談工
    作的事情，本來想在樓下講就好，但後來他說認識伊室友，
    伊想說可以請他來跟伊室友聊天，才帶他到伊房間，之後他
    就跟伊室友聊天，伊很累所以先睡著，伊睡著時，他就一直
    擠上床想要抱伊，伊才驚醒，他有抱伊腰部，一直要摸伊胸
    部，後來他摸到伊胸部，伊說「下去」，並推他下去，後來
    他好像又上伊的床，因為隔天起來發現他睡伊旁邊，伊感覺
    他摸伊胸部是故意的，不是不小心碰到的，因為伊推他完後
    ，他的手還繼續要摸伊胸部；108年7月31日早上6點多伊看
    到他還在睡覺，沒有叫他，當天下午7、8點伊回到家中，他
    還在家中，伊請他離開，他就離開；8月1日凌晨伊在熟睡，
    他沒有經過伊同意，進入伊房間吸笑氣，把伊吵醒，伊有問
    他如何進入房間，但他吸了笑氣沒回答，伊一直趕他離開，
    但他說他吸了笑氣無法離開，吸完笑氣他還是一樣擠上床一
    直要親伊臉、抱伊，但沒碰到伊胸部，伊一直叫他去睡另一
    張床，請他不要這樣一直抱伊，也有推開他，伊要求他離開
    ，他都不肯離開，伊有想報警，後來因為他跟伊男友吵架聲
    音很大，有其他民眾報警，他就被警察帶走等語（見偵字第
    30558號卷第49至51頁）。　
　⑶於原審時證稱：伊於108年7月底到8月初與詹鈺昀一起住在桃
    園市○○區○○路0段的套房內，該套房有1個房間，1個客廳，
    伊等平常是各自睡1張床，有時候會睡同1張床，而被告是工
    作上認識的朋友，只見過1、2次面、不熟，伊於108年7月30
    日晚間7、8時，有約被告在伊家樓下領薪水，他跟伊閒聊，
    說他認識伊室友詹鈺昀，就到伊套房坐一下，詹鈺昀回來後
    ，伊進房間睡覺，伊後來才知道他當晚問詹鈺昀可否留下來
    聊天、睡沙發，詹鈺昀有答應，伊在睡夢中感覺有人一直靠
    近伊，隔著衣服摸伊胸部、腰部，伊半夢半醒把他的手撥開
    ，他手又放回來，伊清醒後眼睛睜開，知道是被告在摸伊，
    跟他說「你怎麼會在床上，你不應該躺在這吧！」，他就說
    「喔！那我下床」，沒有繼續再摸伊，詹鈺昀也說「不要再
    擠了，你怎麼在床上？」，伊才知道他留在伊家，睡在伊旁
    邊，詹鈺昀也在同1張床上，伊是背對被告睡在他和詹鈺昀
    中間，被告就到另外1張床上；108年7月31日早上起來的時
    候，他還躺在伊、詹鈺昀旁邊，伊起床後趕著去上班，所以
    也沒有追問，可能那時候年紀太小，也不知道怎麼處理，想
    說把他趕走就好，但晚上回家看到他還在伊家，詹鈺昀還沒
    回家，伊問他為何還不離開，他說等一下就要走了，沒多久
    他就離開了；108年8月1日凌晨，伊在睡覺，聽到很吵，才
    知道被告帶著笑氣瓶到伊家，躺在伊旁邊吸笑氣，晚上伊男
    友載搬家、整修工人來家裡，看到被告跟伊2個人在家，伊
    跟他們反應說被告住很多天了，而且那一天他有動手動腳，
    被告就被工人趕走了；被告那天下樓之後，好像有偷東西，
    伊覺得不是很安全，加上他第1天摸伊胸部，所以就報警，
    被告若道歉，伊本來不想追究，但他始終不承認，伊跟家人
    討論決定於同年10月5日提告等語（見原審卷第65至78頁）
    。　　
　⒉證人詹鈺昀部分　
　⑴於警詢時證稱：被告跟伊是在臉書上認識的，伊於108年8月1
    日晚間10時許，與告訴人、被告都在○○區○○路0段住處，在
    被告離開後，告訴人說被告把她壓在床上性騷擾，當時發生
    什麼情況伊不知道；而大概在108年7月（筆錄誤載為108年8
    月）29日或30日，被告有對告訴人性騷擾，告訴人有反抗等
    語（見偵字第30558號卷第23至24頁）。
　⑵於偵查時證稱：伊記得被告在伊等住處3天，第1天是108年7
    月30日，伊請被告睡另1張床，半夜時他硬要擠上伊和告訴
    人的床，且一直硬要抱告訴人，告訴人一直往伊這邊靠，伊
    有把被告踹下去，但之後他又上床，伊有踹他但踹不下去，
    被告有摸告訴人胸部，伊就叫他不要再摸告訴人，並說如果
    他要睡，要背對伊等，但他還是正對著告訴人睡、一直要摸
    她，告訴人有叫他下去，也有推他，但被告不聽；第2天伊
    睡前沒看到被告在伊等房間，睡到一半（應已第3天凌晨）
    伊被他吸笑氣的聲音吵醒，很驚訝他為何又進來了，且伊睡
    前有鎖門，伊和告訴人都沒同意他進來，伊質問他如何進來
    ，並請他帶著笑氣瓶離開，但他說剛才發生車禍無法離開，
    伊叫他睡另1張床，他說睡該床會碰到傷口，硬要跟伊等擠1
    張床，伊又看到他一直要抱告訴人，但沒有碰到告訴人，這
    一天因為伊怕踹到告訴人，所以就沒把被告踹下床，且伊一
    直叫被告離開，但他還是硬要待到第3天，後來是鄰居報警
    ，他才離開等語（見偵字第30558號卷第50至51頁、調偵字
    第521號卷第31頁）。
　⑶於原審時證稱：伊是跟告訴人一起在伊等住處才認識被告的
    ，他於108年7月30日晚上到伊等套房睡覺，伊跟告訴人睡同
    1張床，他睡在旁邊折疊床，伊原本在睡覺，但感覺到動靜
    就起來，看到他在伊等床上，躺在告訴人旁邊，摸告訴人胸
    部、抱告訴人，告訴人睡很熟，沒反應，也沒有醒來，伊就
    叫他下床，他不下去，伊用腳隔過告訴人把他踹下去；第2
    天晚上睡覺時，告訴人就有醒來。（後改稱）因為這已經是
    很久之前的事了，伊記得大概發生什麼事，可是時間上就沒
    有記得很準；有一天伊看到被告隔著衣服摸告訴人胸部和腰
    ，告訴人正在睡覺；伊也有看到告訴人有醒來的狀況，她是
    拒絕的，是伊把被告推開，他就沒有再繼續摸等語（見原審
    卷第79至85頁）。
  ㈡第觀告訴人、詹鈺昀之證詞，有以下齟齬之處（108年7月30
    日、同年月31日、同年8月1日，以下各稱為第1、2、3天）
    ：
　⒈告訴人於警詢時先稱第1天遭被告摟抱，其與詹鈺昀一起將被
    告趕走，被告有離開；被告於第3天稱要幫朋友找工作，且
    說他和詹鈺昀是朋友，其便讓被告進屋，睡著後遭被告摟抱
    及摸胸部，持續約5分鐘云云，然若被告第1天已對告訴人為
    摟抱之不當舉動，其與詹鈺昀合力始趕走被告，何以告訴人
    第3天仍讓被告進屋，且能安心睡著，睡著後才感覺到被告
    對其摟抱、摸胸？此與常情已有不符，更與告訴人於偵查及
    原審時所述：被告第1天晚上留宿時有摸其胸部，第3天凌晨
    未經其同意進屋，但未碰到其胸部等節，大相逕庭，則告訴
    人就被告究於第1天或第3天晚上對其為摸胸之行為，前後指
    述不一，顯非無疑。
　⒉證人詹鈺昀於警詢時稱其在臉書認識被告，其第3天晚上10時
    許回家時，見告訴人、被告都在住處1樓，被告離開後，告
    訴人說被告將其壓在床上性騷擾，其不知發生何事，第1天
    或第2天時，被告有對告訴人性騷擾，告訴人有反抗等情；
    再於偵查時證稱被告第1天睡在家中另一張床，半夜硬要擠
    上其和告訴人的床，一直要抱告訴人、摸告訴人胸部，其將
    被告踹下床，但被告又上床，一直要摸告訴人，告訴人也有
    推被告；第3天凌晨被告未經同意即進伊等房間吸笑氣，並
    同睡1張床，其見被告又要抱告訴人，但沒有碰到告訴人，
    且被告不願意離開，直到第3天才離開等情；衡諸常理，人
    類之記憶距案發時越近者越為清晰，然證人詹鈺昀於距案發
    較接近之警詢時，僅稱被告在第1天或第2天有對告訴人性騷
    擾，卻於偵查時詳細描述被告第1天晚上摸告訴人胸部之細
    節，已與常情有悖，並與告訴人於警詢中所述其於第1天僅
    遭被告摟抱一節不符，則證人詹鈺昀是否確曾於第1天親見
    被告撫摸告訴人胸部乙情，實屬有疑。復依證人詹鈺昀於偵
    查時所述：被告於第3天有想與告訴人擠同1張床，但確定沒
    有碰到告訴人等語，此與告訴人於偵查時所述：被告對其又
    親又抱等節，差異甚鉅，告訴人此節所證，雖非公訴意旨範
    圍，然可認其證詞之憑信性顯有瑕疵。再依證人詹鈺昀於偵
    查時所述：其於第3天有在場見聞被告未經同意進屋吸笑氣
    、與告訴人擠床睡覺云云，更與其於警詢時所稱：其第3天
    晚上回家時，見告訴人、被告都在住處1樓，被告離開後，
    告訴人說被告將其壓在床上性騷擾，其不知發生何事等節，
    完全矛盾，是證人詹鈺昀之證述已難遽信。
　⒊證人詹鈺昀於原審時證稱：被告第1天晚上到伊等住處睡覺，
    其當天才認識被告，被告原本睡另1張床，後來到伊等床上
    ，摸告訴人胸部和腰、擁抱告訴人，告訴人睡很熟，沒反應
    ，也沒有醒來，第2天晚上睡覺被告有摸告訴人胸部，告訴
    人有醒來，告訴人有拒絕，被告沒有再繼續摸，（後改稱）
    不確定告訴人有醒來、沒醒來是哪一天等情，然證人詹鈺昀
    於偵查時證稱：被告只有1次摸到告訴人之胸部，另1次沒碰
    到告訴人等節，與其原審時稱被告有2次摸告訴人胸部之情
    形不符，亦與告訴人於偵查時所稱遭被告摸胸部之情形只有
    1次乙節齟齬；而告訴人於偵查及原審時均稱：第1天晚上遭
    被告摸胸部，第3天遭被告又親又抱，然無論何者，其都有
    醒來，且有制止被告，顯與證人詹鈺昀於原審時證稱被告在
    第1天或第2天晚上摸告訴人胸部時，告訴人睡得很熟，沒醒
    來、也沒反應等節，出入甚巨。
　⒋告訴人歷次均稱證人詹鈺昀與被告係舊識，而證人詹鈺昀於
    警詢及原審時證稱其是透過臉書認識被告，或於108年7月30
    日才認識等節，所述不一，已有可疑；且倘若證人詹鈺昀確
    於第1天、第2天或第3天晚上，已見被告對告訴人為強制猥
    褻，或趁告訴人睡著時乘機猥褻，其亦出手阻止，甚至將被
    告踢、踹下床，復酌證人詹鈺昀於原審時自承與告訴人交情
    甚篤（見原審卷第85頁），則其對被告必有相當之嫌惡或戒
    心，然細繹被告與證人詹鈺昀於108年7月31日之臉書即時通
    對話紀錄（見偵字第30558號卷第69至81頁），被告向證人
    詹鈺昀表示其幫忙處理家務，並於第3天晚上，向證人詹鈺
    昀表示「回來要注意安全」、「啥時回來」、「我幫你把馬
    桶刷好了」，證人詹鈺昀則回以：「○（即告訴人）叫我先
    不要回家」，被告：「了解」等語，有被告與證人詹鈺昀之
    臉書即時通對話記錄翻拍照片在卷可考（見偵字第30558號
    卷第69頁），由其與被告之對話內容及語氣觀之，兩人顯非
    初識，且經歷被告第1天留宿證人詹鈺昀住處後，仍未影響
    被告與證人詹鈺昀間之情誼，如證人詹鈺昀確曾見告訴人遭
    被告強制猥褻或乘機猥褻，又怎會於事後仍與被告為上開友
    好之對話，益徵證人詹鈺昀歷次所證之憑信性，殊值懷疑。
　⒌是告訴人所指稱被告於108年7月30日晚間對其為強制猥褻行
    為等關於被告犯罪事實之重要情節，於警詢、偵查及原審中
    之指述內容均有不一，並有違常情，瑕疵甚鉅，難以作為對
    被告不利之認定；而證人詹鈺昀於警詢、偵查及原審時證述
    其目睹被告摸告訴人胸部之情節，前後矛盾，又與告訴人歷
    次指述，多有未合，且其事後與被告之臉書即時通對話仍屬
    友好，實難為告訴人歷次證述被告有對其強制猥褻行為之補
    強證據。
  ㈢綜上所述，除告訴人之片面且瑕疵之指述外，尚缺乏補強證
    據證明被告有何犯行，而檢察官所舉之證據與所指出之證明
    方法，均無法證明被告對告訴人強制猥褻之行為，本院就被
    告是否涉犯強制猥褻之犯行，仍有合理懷疑之存在，揆諸首
    開法條規定及判決說明，被告犯罪應屬不能證明，自應為被
    告無罪之諭知。
五、原審本於同上之見解，以不能證明被告有檢察官所指之犯行
    ，而為被告無罪之諭知，其認事用法，核無不合。檢察官上
    訴意旨略以：告訴人於警詢、偵查及原審均證述被告在其住
    處第1天，在床上對其撫摸胸部，其有說「下去」，並推被
    告，將被告趕下床等語，是告訴人就如何遭被告猥褻之過程
    、時間、地點及方式等基本事實，均詳細陳明，並非空泛指
    證，無明顯不合常情之處，如非告訴人親身經歷，絕難於各
    次接受訊問時就案發主要情節為一致之陳述；且告訴人於警
    詢中確有陳述：「他用手抱我，摸我胸部，一直要親我」等
    語，詢問者未再進一步確認細節及發生時間，難認證人告訴
    人就此節所述前後不一；至於告訴人於警詢時未提及留宿被
    告一節，係詢問人未就此部分提問，又此非認定被告究竟有
    無為前開猥褻告訴人之主要情節描述，自不得執此認告訴人
    證述就此等細節不相一致，而全盤否定其證言之真實性；再
    衡以人之記憶有限，常隨時間之經過而有所遺忘、缺漏，自
    不能期待證人刻意記憶各項細節，況案發距今已逾2年，綜
    合告訴人與證人詹鈺昀警詢及偵查之證述，其他未經起訴之
    相類犯行（被告於第2天晚上或第3天凌晨之行為），難免因
    時間經過而記憶模糊或時序錯置。則證人詹鈺昀於原審時雖
    就案發當時之情形有記憶模糊之處，然其與告訴人就被告在
    其住處第1天晚間撫摸告訴人胸部，經告訴人反抗之主要情
    節互核大致相符，不得僅以其等誤記或誤述之詞，即認其等
    全部證詞不可採信，而為有利被告之認定等語。惟查：告訴
    人所指稱被告於108年7月30日晚間對其為強制猥褻行為等關
    於被告犯罪事實之重要情節，於警詢、偵查及原審中之指述
    內容均有不一，並與常情有違，而除告訴人之片面且瑕疵之
    指述外，尚缺乏補強證據證明被告有何對告訴人強制猥褻之
    行為，而檢察官所舉證據，均難補強告訴人指訴之憑信性，
    自難僅憑告訴人之單一指訴，遽為被告不利之認定。檢察官
    上訴意旨，係就原審依職權為證據取捨及心證形成之事項，
    再三爭執，復未就其主張另提出積極證據以實其說，其上訴
    為無理由，應予駁回。
據上論斷，應依刑事訴訟法第368條，判決如主文。
本案經檢察官賴瀅羽提起公訴，檢察官黃冠運到庭執行職務。
中　　華　　民　　國　　111 　年　　10　　月　　25　　日
                  刑事第九庭    審判長法　官  潘翠雪
                                      法　官  俞秀美
                                      法　官  陳俞婷
以上正本證明與原本無異。
檢察官如不服本判決，應於收受送達後20日內向本院提出上訴書
狀，惟須受刑事妥速審判法第9條限制。其未敘述上訴之理由者
，並得於提起上訴後20日內向本院補提理由書(均須按他造當事
人之人數附繕本)「切勿逕送上級法院」。
刑事妥速審判法第9條：
除前條情形外，第二審法院維持第一審所為無罪判決，提起上訴
之理由，以下列事項為限：
一、判決所適用之法令牴觸憲法。
二、判決違背司法院解釋。
三、判決違背判例。
刑事訴訟法第 377 條至第 379 條、第 393 條第 1 款之規定，
於前項案件之審理，不適用之。
                                      書記官  李政庭
中　　華　　民　　國　　111 　年　　10　　月　　25　　日